【裁判字號】    95,訴,997
【裁判日期】    951127
【裁判案由】    毒品危害防制條例
【裁判全文】
臺灣士林地方法院刑事判決               95年度訴字第997號
公  訴  人  臺灣士林地方法院檢察署檢察官
被      告  甲○○
上列被告因毒品危害防制條例案件，經檢察官提起公訴（95年度
 毒偵字第1410號），暨移請併案審理（95年度毒偵字第1726號）
，被告於本院準備程序中就被訴之事實為有罪之陳述，經本院合
議庭裁定改由受命法官獨任依簡式審判程序進行審理，並判決如
下：
    主  文
甲○○施用第一級毒品，處有期徒刑捌月。扣案之海洛因包（
其中貳包合計淨重零點貳壹公克、另壹包淨重零點零陸公克）沒
收銷燬；海洛因外包裝袋個（其中貳個合計重零點玖公克、
另壹個重零點貳貳公克）、注射針筒壹支均沒收。
    事  實
一、甲○○前因施用毒品案件，經本院以95年度毒聲字第47號裁
    定送觀察、勒戒，因認無繼續施用毒品之傾向，於民國95年
    2 月17日釋放出所，並經臺灣士林地方法院檢察署檢察官以
    95年度毒偵字第286 號不起訴處分確定。詎甲○○仍不知悔
    改，復基於施用第一級毒品之犯意，自95年7 月14日起至同
    年8 月29日止，每隔8 日左右，在臺北縣淡水鎮○○路鄧公
    廟廁所內，以針筒注射方式，施用第一級毒品海洛因，並分
    別於下列時間、地點遭查獲：(一)95年7 月18日上午10時20分
    許，在臺北市北投區○○○路○ 段354 巷口，為警查獲，並
    扣得第一級毒品海洛因2 包（合計淨重0.21公克、外包裝袋
    合計重0.39公克）。(二)95年8 月31日下午3 時許，在臺北縣
    淡水鎮樹林口16號住處，為警持搜索票查獲，並扣得海洛因
    1 包（海洛因淨重0.06公克、外包裝袋重0.22公克）、注射
    針筒1 支。
二、案經臺北市政府警察局北投分局報請臺灣士林地方法院檢察
    署檢察官偵查起訴，暨臺北市政府警察局士林分局報請臺灣
    士林地方法院檢察署檢察官移送併案審理。
    理  由
一、上揭犯行，業據被告甲○○於本院準備程序及審理時坦承不
    諱，又被告先後2 次經採集之尿液，經送臺灣檢驗科技股份
    有限公司、臺灣尖端先進生技醫藥股份有限公司以「酵素免
    疫分析法」、「氣相層析質譜儀法」檢驗之結果，均呈嗎啡
    陽性反應，此有濫用藥物尿液檢驗報告書、濫用藥物檢驗報
    告各1 紙附卷可稽（見95年度毒偵字第1410號偵查卷第41頁
    、95毒偵字第1726號偵查卷第46頁），且被告為警查獲時當
    場扣得之毒品3 包，經檢驗確呈海洛因反應，亦有臺北市政
    府警察局北投分局及士林分局查獲涉嫌毒品危害防制條例毒
    品初步鑑驗報告單各1 份、法務部調查局95年9 月19日調科
    壹字第09523017110 號、95年10月22日調科壹字第09523027
    460 號鑑定通知書2 紙等在卷足參（見95年度毒偵字第1410
    號偵查卷第20頁、95毒偵字第1726號偵查卷第18頁、本院卷
    第11、24頁），復有扣案之注射針筒1 支可資佐證，是被告
    前開自白，核與事實相符，應可採信。而被告曾因施用毒品
    案件，經本院以95年度毒聲字第47號裁定送觀察、勒戒，因
    認無繼續施用毒品之傾向，於95年2 月17日釋放出所，並經
    臺灣士林地方法院檢察署檢察官以95年度毒偵字第286 號不
    起訴處分確定，有上開不起訴處分書及臺灣高等法院被告前
    案紀錄表各1 份在卷可查，本件事證明確，被告於觀察勒戒
    執行完畢釋放後5 年內再犯本件施用毒品之犯行，堪以認定
    ，應依法論科。
二、查海洛因為毒品危害防制條例第2 條第2 項第1 款所規定之
    第一級毒品，核被告施用海洛因之行為，係犯毒品危害防制
    條例第10條第1 項之施用第一級毒品罪。其施用前後持有第
    一級毒品之低度行為，應為施用之高度行為所吸收，不另論
    罪。又按「刑事法若干犯罪行為態樣，本質上原具有反覆、
    延續實行之特徵，立法時既予特別歸類，定為犯罪構成要件
    之行為要素，則行為人基於概括之犯意，在密切接近之一定
    時、地持續實行之複次行為，倘依社會通念，於客觀上認為
    符合一個反覆、延續性之行為觀念者，於刑法評價上，即應
    僅成立一罪。學理上所稱『集合犯』之職業性、營業性或收
    集性等具有重複特質之犯罪均屬之，例如經營、從事業務、
    收集、販賣、製造、散布等行為概念者是（最高法院95年度
    台上字第1079號判決要旨參照）」，亦即立法者針對特定刑
    罰規範之構成要件，已預設其本身係持續實行之複次行為，
    具備反覆、延續之行為特徵，故將之總括或擬制成一個構成
    要件之「集合犯」行為，因刑法評價上為構成要件之行為單
    數，應僅成立一罪。而查毒品因具有成癮性、濫用性，立法
    實務首重以刑事處遇方式戒斷行為人毒癮，若無法收其實效
    ，始依法追訴處罰，此觀諸毒品危害防制條例第20條、第23
    條之規定即明，故施用毒品本身即具備反覆、延續之行為特
    徵，持續多次施用毒品始為此類犯罪之典型或常態，於刑法
    評價上，施用毒品應僅成立集合犯一罪。準此，有關行為人
    多次施用毒品之犯罪，實務前均依修正前刑法第56條連續犯
    之規定論以一罪，並加重其刑，惟因上開連續犯規定業經修
    正刪除，並自95年7 月1 日施行，其中修正理由說明四並載
    明「至連續犯之規定廢除後，對於部分習慣犯，例如竊盜、
    吸毒等犯罪，是否會因適用數罪併罰而使刑罰過重產生不合
    理之現象一節，在實務運用上應可參考德、日等國之經驗，
    委由學界及實務以補充解釋之方式，發展接續犯之概念，對
    於合乎接續犯或包括的一罪之情形，認為構成單一之犯罪，
    以限縮數罪併罰之範圍，用以解決上述問題」等語，是本院
    基於前述施用毒品者反覆實行之特徵，並考量連續犯規定業
    經刪除暨修正刪除之立法理由，認為行為人如基於反覆實行
    之犯意，在密切接近之一定時、地，持續實行單次或複次之
    施用毒品行為，應僅成立集合犯一罪，且因不再論以連續犯
    ，此部分即無因刑法第56條之連續犯規定業經修正刪除而有
    新舊法比較之必要。經查：被告於95年間始因施用毒品案件
    ，經觀察、勒戒後，認無繼續施用毒品之傾向，由臺灣士林
    地方法院檢察署檢察官不起訴處分確定，如前所述，詎其猶
    不知悔改，於上開時地多次施用第一級毒品海洛因，顯見被
    告已深陷毒品，乃基於多次實施犯行之決意，於密接之時、
    地，反覆而持續施用毒品，揆諸前揭說明，被告多次施用第
    一級毒品犯行即應論以集合犯之包括一罪。又前述犯罪事實
    未經起訴書記載部分，因與公訴人已起訴部分有集合犯之一
    罪關係，基於審判不可分原則，本院自應併予審究，附此敘
    明。爰審酌被告前已因施用毒品令入勒戒處所觀察勒戒、強
    制戒治，猶不能斷絕毒癮而一再施用，顯見其自制力薄弱，
    惟其施用毒品僅屬自殘行為，對於他人之法益尚無直接之侵
    害，及其犯後坦承犯行，態度尚稱良好等一切情狀，量處如
    主文所示之刑。扣案之第一級毒品海洛因3 小包（其中2 包
    合計淨重0.21公克、另1 包淨重0.06公克），為查獲之毒品
    ，不問是否屬於犯人所有，應依毒品危害防制條例18條第1
    項前段規定沒收銷燬；另上開毒品之外包裝袋3 個（其中2
    個合計重0.39公克、另1 個重0.22公克）、注射針筒1 支，
    係被告所有，且供其施用海洛因所用之物，業據被告供承在
    卷，爰依刑法第38條第1 項第2 款之規定，併予宣告沒收。
三、據上論斷，應依刑事訴訟法第273 條之1 第1 項、第299 條
    第1 項前段，毒品危害防制條例第10條第1 項、第18條第1
    項前段，刑法第11條、第38條第1 項第2 款前段，判決如主
    文。
四、如不服本判決，應於判決送達後10日內，向本院提出上訴狀
    。
本案經檢察官陳銘鋒到庭執行職務。
中    華    民    國    95    年    11    月    27    日
                  刑事第四庭法  官  馬傲霜
以上正本證明與原本無異。
                            書記官  陳玉瓊
中    華    民    國    95    年    11    月    27    日
附錄本案論罪科刑法條全文：
毒品危害防制條例第10條第1項
  施用第一級毒品者，處6月以上5年以下有期徒刑。


司法院資訊處製作；財團法人民間司法改革基金會備份。
